臺灣臺北地方法院刑事判決　　　　　　　99年度訴字第1994號
公　訴　人　臺灣臺北地方法院檢察署檢察官
被　　　告　李承翰
上列被告因違反毒品危害防制條例案件，經檢察官提起公訴（99
年度毒偵字第3564號、99年度毒偵字第3885號、99年度偵字第22
580 號）及檢察官於審理期日言詞追加起訴（99年度毒偵字第39
45號），被告就被訴事實均為有罪之陳述，經本院合議庭裁定改
行簡式審判程序，判決如下：
    主  文
李承翰施用第一級毒品，累犯，處有期徒刑拾月。扣案之海洛因
（總淨重肆點陸壹公克）及甲基安非他命（總毛重貳拾點伍零公
克），均沒收銷燬之，扣案之海洛因外包裝袋伍個、甲基安非他
命外包裝袋伍個、玻璃球吸食器壹個及夾鍊袋肆拾個，均沒收；
又施用第一級毒品，累犯，處有期徒刑拾月。扣案含有海洛因及
甲基安非他命殘渣之夾鏈袋個，均沒收銷燬之，玻璃球吸食器
壹個，沒收；又施用第一級毒品，累犯，處有期徒刑拾月。扣案
之吸食器壹組，沒收。應執行有期徒刑壹年捌月。扣案之海洛因
（總淨重肆點陸壹公克）、甲基安非他命（總毛重貳拾點伍零公
克）、含有海洛因及甲基安非他命殘渣之夾鏈袋個，均沒收銷
燬之；扣案之海洛因外包裝袋伍個、甲基安非他命外包裝袋伍個
、玻璃球吸食器壹個、夾鍊袋肆拾個、玻璃球吸食器壹個、吸食
器壹組，均沒收。
    事  實
一、李承翰前因施用毒品案件，經臺灣臺北地方法院檢察署檢察
    官聲請本院裁定送觀察、勒戒後，因認有繼續施用毒品之傾
    向，經本院裁定施以強制戒治，嗣經裁定停止戒治付保護管
    束，於民國88年7 月20日執行期滿，經本院於88年8 月31日
    以87年度易字第2112號判決判處免刑確定；復因施用毒品案
    件，經臺灣臺北地方法院檢察署檢察官聲請本院裁定送強制
    戒治，並經本院於90年9 月28日以90年度簡字第1931號判決
    判處有期徒刑6 月確定，於91年2 月26日易科罰金執行完畢
    ；又因施用毒品案件，經本院於93年12月10日以93年度易字
    第1524號判處有期徒刑6 月確定，於94年2 月4 日易科罰金
    執行完畢；又因施用毒品案件，經本院於96年9 月30日以96
    年度易字第1855號判處有期徒刑8 月確定；復因施用毒品，
    經本院於97年9 月19日以97年度訴字第1498號判決判處有期
    徒刑9 月確定，嗣上開兩罪接續執行，業於98年11月21日縮
    刑期滿執行完畢。詎李承翰不思戒除毒癮，（一）復基於施
    用第1 級毒品海洛因及第2 級毒品甲基安非他命之犯意，於
    99年9 月26日凌晨3 時許，在臺北市○○○路○路旁友人汽
    車內，將第1 級毒品海洛因及第2 級毒品甲基安非他命同時
    置放在玻璃球吸食器內點火燒烤產生煙霧後，併予吸聞之方
    式，同時施用海洛因及甲基安非他命1 次，嗣為警於99年9
    月27日凌晨4 時30分許在臺北市○○○路○ 段53巷口臨檢查
    獲，並扣得李承翰所有供其施用毒品之用之海洛因5 包（總
    淨重4.61公克；驗餘總淨重4.60公克；純值淨重3.86公克）
    及甲基安非他命5 包（總毛重20.50 公克；純值淨重19.01
    公克）及供上開施用第1 級、第2 級毒品所用之玻璃球吸食
    器1 個及夾鍊袋40個，並經採尿送驗而查悉上情。（二）李
    承翰再基於施用第1 級毒品海洛因及第2 級毒品甲基安非他
    命之犯意，於99年10月27日零時許，在臺北市○○街住處內
    ，將第1 級毒品海洛因及第2 級毒品甲基安非他命同時置放
    在玻璃球吸食器內點火燒烤產生煙霧後，併予吸聞之方式，
    同時施用海洛因及甲基安非他命1 次，嗣為警於99年10月27
    日下午13時15分許在臺北市○○街156 號前臨檢查獲，並扣
    得李承翰所有供上開施用第1 級、第2 級毒品後所剩餘之含
    有海洛因及甲基安非他命殘渣之夾鏈袋3 個，及供上開施用
    第1 級、第2 級毒品所用之玻璃球吸食器1 個，並經採尿送
    驗而查悉上情。（三）李承翰又基於施用第1 級毒品海洛因
    及第2 級毒品甲基安非他命之犯意，又於99年11月2 日上午
    某時許，在臺北市○○街住處內，將第1 級毒品海洛因及第
    2 級毒品安非他命同時置放在吸食器內點火燒烤產生煙霧後
    ，併予吸聞之方式，同時施用海洛因及甲基安非他命1 次，
    嗣為警於99年11 月2日下午14時40分許在臺北市○○街156
    號查獲，並扣得李承翰所有供上開施用第1 級、第2 級毒品
    所用之吸食器1組，並經採尿送驗而查悉上情。
二、案經臺北市政府警察局中正第二分局報請臺灣臺北地方法院
    檢察署檢察官偵查起訴及臺北市政府警察局南港分局報請臺
    灣臺北地方法院檢察署檢察官追加起訴，於本院準備程序進
    行中，李承翰先就被訴事實為有罪之陳述，經本院合議庭裁
    定改行簡式審判程序。
    理  由
一、上揭犯罪事實，業據被告李承翰坦承不諱（見本院99年度訴
    字第1994號卷第63頁反面），且在被告同意下分別為警所採
    集之尿液經送檢驗結果，均呈嗎啡、安非他命、甲基安非他
    命陽性反應，有臺灣尖端先進生技醫藥股份有限公司99年10
    月12日濫用藥物檢驗報告1 紙（見臺灣臺北地方法院檢察署
    99年度毒偵字第3564號卷宗，下稱偵一卷第64頁）及臺北市
    政府警察局偵辦毒品案件尿液檢體委驗單1 紙（見偵一卷第
    62頁）、臺灣尖端先進生技醫藥股份有限公司99年11月11日
    濫用藥物檢驗報告1 紙（見臺灣臺北地方法院檢察署99年度
    毒偵字第3885號卷宗，下稱偵二卷第54頁）及臺北市政府警
    察局偵辦毒品案件尿液檢體委驗單1 紙（見偵二卷第53頁）
    、臺灣尖端先進生技醫藥股份有限公司99年11月12日濫用藥
    物檢驗報告1 紙（見臺灣臺北地方法院檢察署99年度毒偵字
    第3945號卷宗，下稱偵三卷第61頁）及臺北市政府警察局偵
    辦毒品案件尿液檢體委驗單1 紙（見偵三卷第63頁）在卷足
    證，並有法務部調查局99年10月22日濫用藥物實驗室鑑定書
    1 紙（見臺灣臺北地方法院檢察署99年度偵字第22580 號卷
    第67頁）、內政部警政署刑事警察局99年11月2 日鑑定書1
    紙（見偵一卷第60頁）等件附卷可佐，足證被告任意性自白
    與事實相符，是本件事證明確，被告犯行堪以認定，應予依
    法論科。
二、按92年7 月9 日新修正之毒品危害防制條例刪除2 犯及3 犯
    之規定，一改修法前繁雜之處遇程序，僅將施用毒品者簡化
    區分為初犯、再犯，並認施用毒品者係屬病患性犯人，以觀
    察、勒戒戒除其身癮，並以強制戒治去除其心癮。經觀察、
    勒戒或強制戒治執行完畢釋放後，若係5 年後再犯該條例第
    10 條 施用毒品罪者，與同條例第20條第1 項、第2 項關於
    「初犯」之處理方式相同，檢察官應先聲請法院裁定令被告
    入勒戒處所觀察、勒戒，並視有無繼續施用毒品傾向，決定
    應予釋放、為不起訴之處分，或應聲請法院裁定令入勒戒處
    所強制戒治；若係5 年內「再犯」同條例第10條施用毒品罪
    者，依同條例第23條第2 項規定，檢察官則應依法追訴。觀
    諸該條例第20條第3 項之修正理由：「觀察、勒戒或強制戒
    治5 年後再犯者，顯見前所實施之觀察、勒戒或強制戒治已
    足以遮斷其施用毒品之癮，為期自新及協助其戒除毒癮，對
    此5年 後再犯者，爰明定仍適用初犯之規定，先經觀察、勒
    戒、強制戒治之程序。」及同條例第23條第2 項之修正理由
    ：「為配合簡化施用毒品犯之刑事處遇程序，並鑑於經觀察
    、勒戒或強制戒治執行完畢釋放後5 年內再犯者，其再犯率
    甚高，原據以實施之觀察、勒戒及強制戒治既已無法收其實
    效，自應施以刑事處遇。」，顯然如施用毒品者係前經觀察
    、勒戒或強制戒治等治療程序執行完畢5 年後，始再施用毒
    品之「初犯」，因前所執行之觀察、勒戒或強制戒治已足收
    戒除毒癮之效，自應重新執行觀察、勒戒或強制戒治等治療
    程序，並於治療程序執行完畢後，由檢察官為不起訴處分，
    毋庸對之追訴處罰；反之，在「再犯」之情形，因其先前所
    為治療程序顯未能收戒斷毒癮之效，且考量施用毒品者之再
    犯率偏高，乃簡化其刑事處遇程序，而逕予追訴處罰，不再
    施以治療程序。參酌上開立法理由，修正毒品危害防制條例
    就施用毒品者，祇於「初犯」及「5 年後再犯」二種情形，
    有其追訴條件之限制，即須於初犯經觀察、勒戒或強制戒治
    釋放後，5 年內均無施用毒品之行為，始能認其前所實施之
    觀察、勒戒或強制戒治已足遮斷毒癮，而得於5 年後再犯時
    ，再予適用初犯之規定，重行觀察、勒戒等程序。倘5 年內
    已經再犯，被依法追訴處罰，縱其第3 次（或第3 次以上）
    施用毒品之時間在初犯釋放5 年以後，即與「5 年後再犯」
    之情形有別，且因已於「5 年內再犯」，顯見其再犯率甚高
    ，原實施觀察、勒戒或強制戒治，已無法收其實效，而無5
    年戒斷期之存在，自無再經觀察、勒戒及強制戒治之必要，
    應由檢察官逕行起訴，始符新法修正之本旨。是被告前因施
    用毒品案件，經臺灣臺北地方法院檢察署檢察官聲請本院裁
    定送觀察、勒戒後，因認有繼續施用毒品之傾向，經本院裁
    定施以強制戒治，嗣經裁定停止戒治付保護管束，於88 年7
    月20日執行期滿，經本院於88年8 月31日以87年度易字第21
    12號判決判處免刑確定；復因施用毒品案件，經臺灣臺北地
    方法院檢察署檢察官聲請本院裁定送強制戒治，並經本院於
    90年9 月28日以90年度簡字第1931號判決判處有期徒刑6 月
    確定，於91年2 月26日易科罰金執行完畢；又因施用毒品案
    件，經本院於93年12月10日以93年度易字第1524號判處有期
    徒刑6 月確定，於94年2 月4 日易科罰金執行完畢；又因施
    用毒品案件，經本院於96年9 月30日以96年度易字第1855號
    判處有期徒刑8 月確定；又因施用毒品，經本院於97年9 月
    19日以97年度訴字第1498號判決判處有期徒刑9 月確定，嗣
    上開兩罪接續執行，業於98年11月21日縮刑期滿執行完畢等
    情，有臺灣高等法院被告前案紀錄表1 份附卷可考（見本院
    99年度訴字第1994號卷第68頁至第89頁），被告於上開觀察
    勒戒、強制戒治程序執行完畢後，既曾於93年間、96年間、
    97年間再犯毒品危害防制條例第10條之罪，並經判刑確定，
    是本次被告再犯毒品危害防制條例第10條之罪，自非屬毒品
    危害防制條例第20條第3 項所定「再犯」之情形，而應依法
    追訴，附此敘明。
三、按施用海洛因、甲基安非他命後會影響記憶能力及自主神經
    系統，判斷力及意志力亦均受限制，甚至引起精神錯亂，抑
    制呼吸，並具有成癮性、濫用性，戒解不易，嚴重戕害人之
    身心健康，危害社會，故依據毒品危害防制條例第2 條第2
    項第1 款、第2 款分別列為第1 級、第2 級毒品，均不得非
    法施用、持有。是核被告所為，係犯毒品危害防制條例第10
    條第1 項、第2 項之施用第1 級、第2 級毒品罪。被告施用
    第1 級毒品海洛因及第2 級毒品甲基安非他命前持有第1 級
    、第2 級毒品之低度行為，均為施用之高度行為所吸收，不
    另論罪。另被告上開3 次分別以將第1 級毒品海洛因、第2
    級毒品甲基安非他命同時置放在上開吸食器內點火燒烤產生
    煙霧後，併予吸聞之方式，同時施用海洛因及甲基安非他命
    1 次之行為，均屬一行為觸犯數罪名之想像競合關係，應均
    從一重之施用第1 級毒品罪論處。又查被告有如犯罪事實欄
    所載之前案及執行紀錄之事實，有前開臺灣高等法院被告前
    案紀錄表1 份在卷足徵，是被告於前次徒刑之執行完畢後，
    5 年以內故意再犯本件有期徒刑以上之罪，均為累犯，各應
    依刑法第47條第1 項規定，加重其刑。爰審酌被告前有上開
    所示之毒品前科，竟仍不知悔改，陷於毒癮而難以自拔，危
    害國民健康，及其犯罪之動機、手段，施用毒品為自戕行為
    ，暨因被告於犯罪後尚能坦承犯行，是其態度非劣等情，分
    別量處如主文所示之刑，並定其應執行刑。
四、至扣案之海洛因5 包（總淨重4.61公克；驗餘總淨重4.60公
    克；純值淨重3.86公克）及甲基安非他命5 包（總毛重20.
    50公克；純值淨重19.01 公克）、含有海洛因及甲基安非他
    命殘渣之夾鏈袋3 個，均應依毒品危害防制條例第18條第1
    項前段規定，沒收銷燬之，且扣案海洛因之外包裝袋5 個、
    甲基安非他命之外包裝袋5 個、玻璃球吸食器1 個、夾鍊袋
    40 個 、玻璃球吸食器1 個、吸食器1 組，分別為被告所有
    、保存毒品或供施用犯罪所用之物，業據被告供承在卷，亦
    均應依刑法第38條第1 項第2 款規定沒收。此外，另扣案之
    吸食器2 支（見偵一卷第21頁）、注射針筒2 支、吸食器1
    組、玻璃球1 個（見偵二卷第13頁），及行動電話（內含00
    0000000 號之SIM 卡1 枚）1 具、行動電話（內含00000000
    00號之SIM 卡1 枚）1 具、行動電話（內含0000000000號、
    0000000000號之SIM 卡各1 枚）1 具、行動電話（內含0000
    000000號之SIM 卡1 枚）1 具（見偵三卷第18頁），並無證
    據可證與被告上開犯行有關，即無從依前開規定宣告沒收，
    附此敘明。
五、據上論斷，應依刑事訴訟法第273 條之1 第1 項、第299 條
    第1 項前段，毒品危害防制條例第10條第1 項、第2 項、第
    18條第1 項，刑法第11條、第47條第1 項前段、第55條、第
    51條第5 款、第38條第1 項第2 款，判決如主文。
本案經檢察官徐仕瑋到庭執行職務。
中    華    民    國    100   年     1    月    28    日
                  刑事第十七庭法  官  葉力旗
以上正本證明與原本無異。
如不服本判決，應於判決送達後10日內，向本院提出上訴狀。
                              書記官  林碧華
中    華    民    國    100   年     1    月    28    日
附錄本案論罪科刑所依據之法條：
毒品危害防制條例第10條
施用第1級毒品者，處6 月以上5 年以下有期徒刑。
施用第2級毒品者，處3 年以下有期徒刑。